【裁判字號】    88,易,829
【裁判日期】    890229
【裁判案由】    贓物
【裁判全文】
臺灣嘉義地方法院刑事判決                          八十八年度易字第八二九號
    公  訴  人  臺灣嘉義地方法院檢察署檢察官
    被      告  乙○○
                丙○○○
    共      同
    選任辯護人  黃勝昭
右列被告因贓物案件，經檢察官提起公訴（八十八年度偵字第三一八號），本院判決
如左：
    主  文
乙○○故買贓物，處有期徒刑月。
丙○○○無罪。
    事  實
一、乙○○明知甲○○（業經審結）居間牙保之不鏽鋼管一批係屬贓物，竟仍於八十
    六年四月十三日上午九時許，在嘉義縣民雄鄉頭橋工業區○○○路六號之倉庫，
    以每公斤新台幣（下同）二十五元之低價（市價約五、六十元）透過甲○○向不
    認識之羅振華（竊盜部分業經臺灣嘉義地方法院檢察署檢察官以案件曾經判決確
    定，而為不起訴處分在案）買受，嗣同日上午十一時許乙○○與不知情之潘榮宗
    開車載運該批鋼管運往雲林縣北港鎮扶朝二○七之十一號前欲轉售予劉淑華夫妻
    所經營安順不鏽鋼材料行時，為警查獲。
二、案經雲林縣警察局北港分局報請臺灣雲林地方法院檢察署呈報臺灣高等法院檢察
    署令轉臺灣嘉義地方法院檢察署檢察官偵查起訴。
    理  由
一、訊之被告乙○○矢口否認右揭贓物犯行，辯稱：該批貨物係透過其舅舅介紹而買
    受，伊因信賴舅舅介紹，所以才買受，伊並不知該批貨物係贓物、且對方表示有
    發票云云。惟查：本件被告乙○○自承系爭鋼管是透過其舅丁○○之介紹，以每
    公斤二十五元之價，向甲○○購買，並欲以每公斤約三十二元左右之價格售予安
    順不鏽鋼材料行，而甲○○亦供承是渠介紹乙○○（透過被告之舅舅丁○○）向
    渠朋友羅振華購買的，以每公斤二十五元成交等情，可得知被告乙○○確實有以
    每公斤二十五元之價格向甲○○買系爭鋼管之事實，自甚顯然。又證人劉淑華證
    述：是乙○○要賣渠一公斤三十元，渠認為太便宜，就向上游公司查證：不鏽鋼
    一斤行情約五、六十元；目前市價約每公斤六十元，渠就是直覺價錢有異，才電
    話向三家上游公司查詢；又被告乙○○是渠以前客戶，渠認識他之語觀之，被告
    乙○○亦非是從未買賣過不鏽鋼之人，其對鋼管之市價自非是一無所知，再者，
    系爭鋼管既非是屬普及之物，自當只有特殊之不鏽鋼材料行，方有得售，被告乙○○未循一般正常買賣管道，向專門銷售此類物品之材料行購入，而竟僅循個人
    拉線管道買入，甚至交易亦有違常態而難認其無贓物認識。參酌，被告乙○○於
    八十八年四月十日二十時許，曾先到安順不鏽鋼材料行購買一段鋼管，同時拿出
    一張貨單問老闆娘劉淑華之夫有無興趣購買，並表示將以每公斤三十元左右之價
    格出售等情，業據被告乙○○於警訊供承不諱及證人劉淑華於警訊中證述屬實，
    應堪信為真。則被告既在買受該批不鏽鋼前已事先前往安順鋼材料行詢問價格及
    購買意願，顯然，至少在八十六年四月十日時心中應該明白該批貨物與市○○段
    差距，卻仍於同年月十三日向不熟識之人購買來路不明之貨物，內心不起半點疑
    心，亦未有半點查詢之動作，空言因信賴舅舅丁○○之介紹及有發票等情，在在
    顯與常理有違，而難認其無贓物認識。綜上所述，被告上開所辯顯係事後諉責之
    責，不足採信。本件事證明確，被告犯行堪予認定。
二、核被告乙○○所為，係犯刑法第三百四十九條第二項之故買贓物罪。爰審酌被告
    犯罪之動機為一時貪念、目的、手段，犯罪時所受之刺激及其品性、生活狀況、
    智識程度、犯罪所生之危害及犯罪後態度等一切情狀，量處如主文所示之刑，以
    示儆懲。
三、公訴意旨另略以：被告丙○○○與夫即被告乙○○共同明知甲○○（業經審結）
    居間牙保之不鏽鋼管一批係屬贓物，竟仍於八十六年四月十三日上午九時許，共
    同在嘉義縣民雄鄉頭橋工業區○○○路六號之倉庫，以每公斤新台幣（下同）二
    十五元之低價買受，嗣同日上午十一時許乙○○雇請不知情之潘榮宗開車載送該
    批鋼管運往雲林縣北港鎮扶朝二○七之十一號前，欲共同轉售予劉淑華夫妻所經
    營安順不鏽鋼材料行時，為警查獲等情，因認被告丙○○○與其夫乙○○共同涉
    有買受贓物罪嫌云云。惟查：按犯罪事實應依證據認定之，無證據不得推定其犯
    罪事實；又不能證明被告犯罪者，應諭知無罪之判決，刑事訴訟法第一百五十四
    條、第三百零一條第一項前段分別定有明文。次按事實之認定，應憑證據，如未
    能發現相當證據，或證據不足以證明，自不能以推測或擬制之方法以為裁判基礎
    ；又認定不利被告之事實，須依積極證據，苟積極證據不足為不利於被告事實之
    認定時，即應為有利於被告之認定，更不必有何有利之證據。最高法院三十年上
    字第八一六號、四十年臺上字第八六號判例著有明文。公訴人認被告丙○○○涉
    犯刑法買受贓物罪嫌，無非以被告乙○○係其配偶，關係密切，且一同前往搬運
    該鋼管，衡情應對於此次交易知之甚詳為主要論據。訊之被告丙○○○則堅決否
    認有右揭共同買受贓物之犯行，辯稱：當天其夫即被告乙○○叫伊與他一同出門
    到嘉義民雄工業區載貨，伊即一同前往，伊並不知道該批貨物係贓物等語置辯。
    經查：本件贓物買賣係由另案被告甲○○透過被告的舅舅丁○○介紹，進而與被
    告乙○○連絡買賣事宜，且係由被告乙○○前往安順鋼材料行詢問價格及購買意
    願，至於被告丙○○○只是隨車前往幫忙並不知道該批貨物係屬贓物等情，業據
    被告乙○○供述及證人劉淑華之證詞，堪信為真。參酌，依目前社會夫妻日常生
    活經驗，為人妻子在先生工作上有需要幫忙時，當然係義無反顧，盡其所能去幫
    忙，至於工作過程中之接洽、決定及內容為何，先生有時並非一定會全盤告知其
    妻，身為人妻亦未必會事先要求先生說清楚、講明白，故若僅以被告丙○○○陪
    同被告乙○○前往上開地點，而未深入了解被告丙○○○有無參與及扮演角色，
    即遽認被告丙○○○與被告乙○○共同涉有贓物罪嫌，似嫌速斷。此外，復無其
    他積極證據足資證明被告丙○○○有公訴人所指之犯行，則依前揭說明，應對被
    告丙○○○為無罪之諭知，併予敘明。
據上論斷：應依刑事訴訟法第二百九十九條第一項、第三百零一條第一項，刑法第三
百四十九條第二項，罰金罰鍰提高標準條例第一條前段，判決如主文。
本案經檢察官陳美君到庭執行職務
中    華    民    國      八十九      年      二      月      二十九  日
                                      臺灣嘉義地方法院刑事第三庭
                                          法  官    蕭    道    隆
右正本證明與原本無異。
如不服本判決，應於判決送達後十日內，向本院提出上訴狀。
中    華    民    國      八十九      年      二      月      二十九  日
                                          書記官    胡    祥    生
附錄法條
刑法第三百四十九條第二項：
  搬運、寄藏、故買贓物或為牙保者，處五年以下有期徒刑、拘役或科或併科一千元
  以下罰金。


司法院資訊處製作；財團法人民間司法改革基金會備份。
